【裁判字號】    98,交聲,3571
【裁判日期】    981030
【裁判案由】    交管條例聲異
【裁判全文】
臺灣板橋地方法院交通事件裁定        98年度交聲字第3571號
原處分機關  交通部公路總局臺北區監理所
異  議  人
即受處分人  甲○○
上列異議人即受處分人因違反道路交通管理處罰條例事件，對於
交通部公路總局臺北區監理所中華民國98年9 月4 日所為之處分
（原處分案號：北監自裁字第裁40-CG0000000號），聲明異議，
本院裁定如下：
    主  文
異議駁回。
    理  由
一、原處分意旨略以：異議人即受處分人甲○○於民國97年12月
    9 日15時13分許，駕駛其所有之車號0226-QX 號自用小客車
    ，行經臺北縣三芝鄉土地公坑55-2號處（南向車道，最高速
    限為每小時60公里），以時速72公里之車速行駛，超過最高
    速限12公里，有「汽車駕駛人行車速度，超過規定之最高時
    速未滿20公里」之違規行為，經臺北縣政府警察局淡水交通
    分隊警員於97年12月25日檢附採證照片填製臺北縣政府警察
    局北縣警交字第CG0000000 號舉發違反道路交通管理事件通
    知單（下稱舉發通知單）逕行舉發，並經原處分機關於98年
    9 月4 日以北監自裁字第裁40 -CG0000000 號違反道路交通
    管理事件裁決書，依道路交通管理處罰條例第40條、第63條
    第1 項第1 款之規定，裁處罰鍰新臺幣（下同）2,200 元，
    記違規點數1 點。
二、異議意旨略以：伊未收到舉發通知單，亦未看到舉發照片，
    不知舉發單位是否有依法拍照舉發及合法送達舉發通知單，
    為此聲明異議，請求撤銷原處分云云。
三、按汽車駕駛人，行車速度，超過規定之最高時速，或低於規
    定之最低時速，除有第43條第1 項第2 款情形外，處新臺幣
    1,200 元以上2,400 元以下罰鍰；又汽車駕駛人有第40條之
    情形者，記違規點數1 點，道路交通管理處罰條例第40條、
    第63條第1 項第1 款分別定有明文。
四、經查：異議人於97年12月9 日15時13分許，駕駛其所有之車
    號0226-QX 號自用小客車，行經臺北縣三芝鄉土地公坑55-2
    號處（南向車道，最高速限為每小時60公里），以時速72公
    里之車速行駛，超過最高速限12公里，有「汽車駕駛人行車
    速度，超過規定之最高時速未滿20公里」之違規行為，有舉
    發通知單1 紙及採證照片1 幀附卷可稽（見本院卷第10、12
    頁），足認異議人當時駕駛其所有之自用小客車，確有「汽
    車駕駛人行車速度，超過規定之最高時速未滿20公里」無誤
    。異議人雖以前詞置辯，然按送達，於應受送達人之住居所
    、事務所或營業所為之。又於應送達處所不獲會晤應受送達
    人時，得將文書付與有辨別事理能力之同居人、受僱人或應
    送達處所之接收郵件人員。又送達，不能依前二條規定為之
    者，得將文書寄存送達地之地方自治或警察機關，並作送達
    通知書兩份，一份黏貼於應受送達人住居所、事務所、營業
    所或其就業處所門首，另一份交由鄰居轉交或置於該送達處
    所信箱或其他適當位置，以為送達，行政程序法第72條第1
    項前段、第73條第1 項、第74條第1 項分別定有明文。再按
    民事訴訟文書之寄存送達，依民事訴訟法第138 條第2 項規
    定，自寄存之日起，經10日發生效力，此因應受送達人未必
    能即時領取訴訟文書而知悉其內容，故特設此規定以保障其
    權益。行政程序法雖未如前述民事訴訟法增設第138 條第2
    項規定，但基於保障應受送達人權益之同一理由，解釋上應
    認為有上開規定之類推適用。又處理違反道路交通管理事件
    ，有關文書送達之程式，依行政程序法之規定，違反道路交
    通管理事件統一裁罰基準及處理細則第5 條定有明文。查本
    件臺北縣政府警察局淡水交通分隊於97年12月25日填製之臺
    北縣政府警察局北縣警交字第CG0000000 號舉發通知單，其
    送達程式係以異議人即受處分人之住所地即「臺北縣三芝鄉
    ○○街13號」為送達處所，並經郵務士於97年12月29日送達
    於該址，因未獲會晤本人，亦無受領文書之同居人、受僱人
    或應送達處所之接收郵件人員，郵務士遂依上開行政程序法
    關於寄存送達之規定，於同日將該舉發通知單寄存於三芝郵
    局，並作送達通知書2 份，1 份黏貼於應受送達人上址住所
    門首，另1 份置於該受送達處所信箱或適當位置，以為送達
    之情，有送達證書、中華民國郵政交寄大宗掛號函件存根各
    1 紙附卷可稽（見本院卷第11、13頁），此部分事實，應堪
    認定。而上開送達地址即「臺北縣三芝鄉○○街13號」，為
    異議人之戶籍地及異議人前開車輛之車籍地等情，經本院依
    職權查明屬實，有異議人之個人基本資料查詢結果表、車號
    查詢汽車車籍表各1 紙在卷可憑（見本院卷第14、15頁），
    可知上開地址確為異議人之住所地及車籍地無疑，足徵前揭
    裁決書於寄存送達之日起算10日後，已於98年1 月8 日合法
    送達於異議人。再本件舉發通知單經員警檢附採證照片逕行
    舉發，且載明應到案日期為「98年1 月24日前」等情，亦有
    上開舉發通知單1紙 在卷可憑（見本院卷第10頁），且合法
    送達於異議人如上述，而異議人並未依規定自動繳納罰鍰，
    亦未依規定到案聽候裁決，是異議人逾越應到案期限60日以
    上，未依規定自動繳納罰鍰，或未依規定到案聽候裁決，至
    無疑義，則原處分機關依道路交通管理事件統一裁罰基準表
    之規定裁罰異議人應繳納罰鍰2,200 元，並依同條例第63條
    第1 項第1 款記違規點數1 點，於法核無不合，是異議人所
    辯無非推卸之詞，不足採信。
五、綜上所述，本件異議人確有於前述時、地，有「汽車駕駛人
    行車速度，超過規定之最高時速未滿20公里」之違規行為，
    事證明確。從而，原處分機關依據道路交通管理處罰條例第
    40條之規定，裁處罰鍰2,200 元，於法核無不合，其認事用
    法並無違誤，裁罰亦無不當，本件異議為無理由，應予駁回
    。
據上論斷，應依道路交通管理處罰條例第87條第2 項，道路交通
案件處理辦法第19條，裁定如主文。
中    華    民    國    98    年    10    月    30    日
                  交通法庭    法  官  鄧雅心
以上正本證明與原本無異。
如不服本裁定，應於送達後5 日內，向本院提出抗告狀。
                              書記官  王小芬
中    華    民    國    98    年    10    月    30    日


司法院資訊處製作；財團法人民間司法改革基金會備份。
